【裁判字號】    89,訴,283
【裁判日期】    890907
【裁判案由】    偽造文書等
【裁判全文】
臺灣花蓮地方法院刑事判決                          八十九年度訴字第二八三號
    公  訴  人  臺灣花蓮地方法院檢察署檢察官
    被      告  乙○○
右列被告因偽造文書等案件，經檢察官提起公訴（八十九年度偵字第一九０二號），
本院判決如左：
    主  文
乙○○服用酒類，不能安全駕駛動力交通工具而駕駛，處有期徒刑參月；又連續行使
偽造私文書，足以生損害於公眾及他人，處有期徒刑陸月，如附表所示偽造之署押沒
收。應執行有期徒刑柒月，緩刑貳年，緩刑期中付保護管束。如附表所示偽造之署押
沒收。
    事  實
一、乙○○於民國（下同）八十九年五月十四日晚間十八時許起至二十二時許止，在
    花蓮縣萬榮鄉西林村某友人住處內，服用二杯純高梁酒，已達於反應較慢、感覺
    減低並影響駕駛而不能安全駕駛動力交通工具之狀態後，仍駕駛動力交通工具即
    車號Ｌ三－八四四六號自用小客車在道路上行駛，嗣於同日晚間二十三時十五分
    許，乙○○駕駛上開車號汽車行經花蓮縣萬榮鄉西林村八鄰一二一號前，因疏未
    注意車前狀況，失控撞及甲○○所有停放於路旁之車號ＦＬ－四００三號自用小
    客車，致該汽車多處受損，乙○○本身亦受有鼻孔流血、右手擦傷等傷害。嗣經
    花蓮縣警察局鳳林分局（以下簡稱：鳳林分局）西林派出所據報後，由該派出所
    警員黃振華前往處理，並由黃振華對其測試其飲酒後吐氣所含酒精成份，發現其
    吐氣所含酒精成份每公升已達０．四三毫克，而知上情。嗣黃振華將乙○○帶回
    鳳林分局西林派出所制作相關偵訊筆錄，以利日後移送地檢署檢察官偵辦乙○○
    服用酒類，不能安全駕駛動力交通工具而駕駛之犯行，詎乙○○因其未考領有任
    何駕駛執照，唯恐其無照駕駛之行為再為警發現而被處罰及為規避其酒後駕車之
    刑責，竟冒用其胞弟丙○○之姓名應訊，並基於偽造署押之單一接續犯意與偽造
    文書之概括犯意，先在酒精測定值表上偽造丙○○之署押二枚及指印二枚，嗣接
    續在鳳林分局西林派出所警員黃振華所制作之調查（詢問）筆錄上偽造丙○○之
    署押二枚（含指印十枚）、接續在鳳林分局刑事組偵查員蘇建始所制作之調查（
    詢問）筆錄（複訊筆錄）上偽造丙○○之署押二枚（含指印六枚）、在鳳林分局
    不予解送報告書上偽造乙○○之署押一枚（含指印一枚）後，又於鳳林分局所制
    作之通知被逮捕人之二聯逮捕通知書上偽造丙○○之署押一枚，偽造丙○○以其
    名義收受該逮捕通知書之私文書後，將該聯通知書持向鳳林分局西林派出所巡佐
    林信治行使而交還該聯通知書，表示已收受該逮捕通知書表明丙○○已被警察機
    關逮捕之證明；復於同日在鳳林分局西林派出所與甲○○達成和解時，在和解書
    上偽造丙○○之署押一枚（含指印一枚），偽造丙○○以其名義與甲○○達成民
    事和解，並將和解書一份交與甲○○收執，另一份留於鳳林分局西林派出所存查
    ，而足以生損害於丙○○、甲○○及警察機關對於偵查犯罪真正行為人之正確性
    。嗣經鳳林分局請示花蓮地方法院檢察署檢察官核定不與解送人犯而將其釋放後
    ，乙○○於返家途中，感到心裡不安，而在其上開偽造丙○○署押及行使偽造丙○○名義私文書之犯行未為任何有偵查犯罪職權之公務員已知悉前，不逃避接受
    裁判而前往鳳林分局當場向警員蘇建始自首，承認其上開偽造署押及行使偽造私
    文書之犯行，而知上情。
二、案經花蓮縣警察局鳳林分局報請台灣花蓮地方法院檢察署檢察官偵查起訴。
    理  由
一、右揭事實一之部分中關於被告於前述時間服用酒類，並已達於不能安全駕駛動力
    交通工具之狀態後而仍駕駛上開車號自用小客車在道路上行駛，嗣因發生車禍為
    警查獲並測試其飲酒後吐氣所含酒精成份，發現其吐氣所含酒精成份每公升已達
    ０．四三毫克等事實，業據被告於本院審理時供承不諱，且被告亦自承「伊當時
    喝了不少高樑酒，當時已經迷迷糊糊趕著要回家，也不知道怎麼開車撞到的」等
    語（見本院八十九年八月三十日審判筆錄），此外，復有道路交通事故調查報告
    表、酒精濃度測定值表、現場照片四張、刑法第一百八十五條之三案件測試觀察
    紀錄表各一份附卷可稽，本院自得依被告前述自白及各該補強證據認定被告確有
    為前述於服用酒類後，不能安全駕駛動力交通工具而駕駛之犯行，此部分之事證
    明確，被告此部分之犯行堪以認定。
二、右揭事實一之部分中，關於被告為警查獲後，恐其無照駕駛之行為再為警發現而
    被處罰及為規避其酒後駕車之刑責，竟冒用其胞弟丙○○之名義，在前述鳳林分
    局西林派出所內以丙○○之姓名年籍應訊，及先後接續在前述酒精濃度測定值表
    、西林派出所調查（詢問）筆錄、鳳林分局調查（詢問）筆錄、不予解送報告書
    上偽造丙○○之署押，並於前述逮捕通知書上偽簽丙○○姓名偽造完成以其名義
    收受該逮捕通知書私文書後，將該聯通知書持向警員行使而交還該聯通知書，表
    示已收受該逮捕通知書之證明；復於同日在鳳林分局西林派出所與甲○○達成和
    解時，在和解書上偽造丙○○之署押，偽造丙○○以其名義與甲○○達成民事和
    解，並將和解書一份交與甲○○收執，另一份留於鳳林分局西林派出所存查，嗣
    在其上開偽造丙○○署押及行使偽造丙○○名義私文書之犯行未為任何有偵查犯
    罪職權之公務員已知悉前，不逃避接受裁判而向鳳林分局自首，承認其上開偽造
    署押及行使偽造私文書之犯行等事實，亦業據被告於本院八十九年八月三十日審
    理時供承不諱（當日審判筆錄參照），並有上揭酒精濃度測定值表、西林派出所
    調查（詢問）筆錄、鳳林分局調查（詢問）筆錄、不予解送報告書、逮捕通知書
    、和解書等附卷可稽，核與證人丙○○於警訊時所證述之事實相符，此部分之事
    證明確，被告此部分之犯行亦堪以認定。
三、核被告乙○○於服用酒類，達於不能安全駕駛動力交通工具之程度而仍駕駛動力
    交通工具之行為，係犯刑法第一百八十五條之三之服用酒類，不能安全駕駛動力
    交通工具而駕駛罪。次按連續犯係指數個獨立之犯罪行為，係基於一概括犯意反
    覆所為，而均觸犯同一罪名而言，若其犯罪係由行為人以單一行為接續進行，縱
    令在犯罪完成前其各個舉動均已與該罪之構成要件完全相符，但行為人主觀上既
    認其各個舉動不過為其犯罪行為之一部分者，則當然成立一罪，不能論以連續犯
    （最高法院二十八年上字第三四二九號判例參照）。易言之，如數行為於同時同
    地或密切接近之時地實施，侵害同一之法益，各行為之獨立性極為薄弱，依一般
    社會健全觀念，在時間差距上，難以強行分開，在刑法評價上，以視為數個舉動
    之接續施行，合為包括之一行為予以評價，較為合理，則屬接續犯，而為包括之
    一罪。本件被告乙○○經警查獲時為逃避處罰而於上揭酒精濃度測定值表、西林
    派出所調查（詢問）筆錄、鳳林分局調查（詢問）筆錄、不予解送報告書、逮捕
    通知書、和解書上偽造丙○○署押（含指印）之行為，其先後各舉動，在時間之
    差距上，難以強行分開，無非欲達同一目的之接續動作，在主觀上無非認其各個
    舉動係其犯罪行為之一部，故當然成立一罪，不能論以連續犯，是被告乙○○此
    部分所為，係犯刑法第二百十七條第一項偽造署押罪之接續犯，而為包括之一罪
    。第按「人民被逮捕拘禁時，其執行機關應即將逮捕拘禁之原因，以書面告知本
    人及其本人指定之親友，至遲不得逾二十四小時」，提審法第二條第一項定有明
    文，是花蓮縣警察局鳳林分局依提審法上開規定所印制之前述二聯式逮捕通知書
    ，其作用乃在告知被逮捕之人及其親友被告係因何原因為警察機關所逮捕，被逮
    捕之人在上開逮捕通知書上簽名後再將通知書行使交還員警，乃向警察機關表示
    已知道警察機關係因為何原因將其逮捕及要否通知親友其已被逮捕，而可證明被
    逮捕之人已知悉其係因為何原因為警察機關所逮捕及要否通知親友其已被逮捕，
    則核諸最高法院七十年台上字第五七八二號判例「送達證書乃表示收領訴訟文書
    送達之證明，雖證書內容由送達人制作，但應由受送達人簽名蓋章或捺指印，以
    證明送達，為法律規定之文書，其冒名簽收或蓋用印章偽造印章以示簽收，仍屬
    偽造文書。」及八十三年台上字第六六三一號判例「上訴人在交通違規通知單移
    送聯「收受通知聯者簽章」欄內偽簽「林某」姓名，自不待依據習慣或特約，單
    從形式上觀察，即足以知悉係表示由林某名義出具領收通知聯之證明，此與事先
    在印妥內容之收據上偽簽他人姓名之情形，無分軒輊，當然屬於刑法第二百十條
    所稱之私文書，原判決理由中論以準文書，引用刑法第二百二十條之規定，適用
    法則尚有未合」所揭示之旨，被告乙○○在前述二聯式逮捕通知書上偽簽丙○○
    之姓名而偽造以丙○○名義表示已知悉警察機關係因何原因將其逮捕之證明，嗣
    將該聯逮捕通知書持向警員行使而交還該聯逮捕通知書之行為，核係犯刑法第二
    百十六條、第二百十條之行使偽造私文書罪。另被告乙○○在鳳林分局西林派出
    所與甲○○達成和解時，在和解書上偽造丙○○之署押，偽造丙○○以其名義與
    甲○○達成民事和解，並將和解書一份交與甲○○收執，另一份留於鳳林分局西
    林派出所存查之行為，亦核係犯刑法第二百十六條、第二百十條之行使偽造私文
    書罪。被告所犯二行使偽造私文書行為，時間緊接，所犯罪名相同，顯係出於概
    括之犯意為之，為連續犯，爰依刑法第五十六條之規定以一罪論，並加重其刑。
    被告乙○○偽造丙○○署押之行為，係其偽造私文書之部分行為，已為偽造私文
    書之行為所吸收，不另論罪；另被告偽造上開私文書之低度行為為其行使之高度
    行為所吸收，亦不另論罪。公訴人認被告此部分所為，係犯刑法第二百十七條第
    一項、第二百十條等罪嫌，其以一行為觸犯偽造署押及偽造私文書二罪名，應從
    一重之偽造私文書罪處斷，其法理上之見解，實屬錯誤，應予更正。又被告所犯
    上開刑法第一百八十五條之三之服用酒類，不能安全駕駛動力交通工具而駕駛罪
    與刑法第二百十六條、第二百十條之行使偽造私文書罪等二罪，犯意各別，行為
    互異，應分論併罰。被告在其上開偽造丙○○署押及行使偽造丙○○名義私文書
    之犯行未為任何有偵查犯罪職權之公務員已知悉前，不逃避接受裁判而向警員自
    首，承認其上開偽造署押及行使偽造私文書之犯行，被告既已向該管公務員申述
    此部分行使偽造私文書之犯罪事實，而不逃避接受裁判，已合於刑法第六十二條
    前段所定對於未發覺之犯罪自首而接受裁判之要件，應依該條規定減輕其行使偽
    造私文書部分之罪刑。爰審酌被告其智識程度、品性、犯罪所生危險、犯後尚能
    坦承犯行犯後態度良好等一切情狀，各量處如主文所示之刑，並依刑法第五十一
    條第五款規定合併定其應執行之刑。末查被告前未曾受有期徒刑以上刑之宣告，
    此有台灣花蓮地方法院檢察署刑案資料查註紀錄表、台灣高等法院被告全國前案
  紀錄表各一紙在卷足憑，其經此偵查審判經過，自當知所警惕而無虞再犯，本院
    綜核各情認上開刑之宣告，已足策其自新，因認所宣告之刑，以暫不執行為適當
    ，併諭知緩刑二年，以啟自新。惟被告對晚近政府一再於報章、雜誌及電視等大
    眾傳播媒體呼籲民眾千萬不要酒後駕車，並告知民眾酒後駕車將涉及刑責，千萬
    不要以身試法之循循善誘均置之不理，猶仍不顧自己及他人身家性命之安全而仍
    酒醉駕車，更於為警查獲後冒名應訊及行使偽造私文書，其顯對法律未有適當之
    認識，為使其有正確之法律觀念並提供必要之協助及督促，爰併依法宣告緩刑期
    內付保護管束，俾由地方法院檢察署之觀護人予以適當之督促，並發揮附條件緩
    刑制度之立意及避免短期自由刑執行所肇致之弊端。
四、另按行為人偽簽他人之姓名並按指印，該指印同為代表該被冒用者之姓名，作用
    及效力與署押無異，亦屬署押之一種，故不論有否偽簽他人姓名，均應依刑法第
    二百十九條規定沒收。如附表所示之署押（含指印），如前所述，均為被告所偽
    造，依刑法第二百十九條規定，不問屬於犯人與否，應由本院宣告沒收，併此敘
    明。
據上論斷，應依刑事訴訟法第二百九十九條第一項前段，刑法第五十六條、第一百八
十五條之三、第二百十六條、第二百十條、第六十二條前段、第五十一條第五款、第
七十四條第一款、第九十三條第一項，第二百十九條，判決如主文。
中      華      民      國    八十九    年      九      月      七      日
                              臺灣花蓮地方法院刑事庭
                                  法  官  林  國  泰
右正本證明與原本無異。
如對本判決不服，應於送達後十日內，向本院提出上訴狀。（應抄附繕本）告訴人或
被害人如對於本判決不服者，應具備理由請求檢察官上訴，其上訴期間之計算係以檢
察官收受判決正本之日期為準。
                                  法院書記官
中      華      民      國    八十九    年      九      月      八      日
「附表」：
一、花蓮縣警察局鳳林分局刑案偵查卷宗第十六頁正面之酒精濃度測定值表上偽造丙○○之署押二枚（含指印二枚）。
二、花蓮縣警察局鳳林分局刑案偵查卷宗第一至第二頁之調查（訊問）筆錄上偽造丙○○之署押二枚（含指印十枚）。
三、花蓮縣警察局鳳林分局刑案偵查卷宗第三至第四頁之調查（訊問）筆錄上偽造丙○○之署押二枚（含指印六枚）。
四、花蓮縣警察局鳳林分局刑案偵查卷宗第十三頁之不予解送報告書上偽造丙○○之
    署押一枚（含指印一枚）。
五、花蓮縣警察局鳳林分局刑案偵查卷宗第二十二頁之逮捕通知書上偽造丙○○之署
    押一枚。
六、花蓮縣警察局鳳林分局刑案偵查卷宗第十九頁之和解書上偽造丙○○之署押一枚
    （含指印一枚）。
附錄本案論罪科刑法條全文：
刑法第一百八十五條之三：
服用毒品、麻醉藥品、酒類或其他相類之物，不能安全駕駛動力交通工具而駕駛者，
處一年以下有期徒刑、拘役或三萬元以下罰金。
刑法第二百十六條
行使第二百十條至第二百十五條之文書者，依偽造、變造文書或登載不實事項或使登
載不實事項之規定處斷。
刑法第二百十條
偽造、變造私文書，足以生損害於公眾或他人者，處五年以下有期徒刑。


司法院資訊處製作；財團法人民間司法改革基金會備份。
